臺灣桃園地方法院民事裁定　　　　　100年度消債更字第132號
聲　請　人
即　債務人　林芷菱
上列聲請人因消費者債務清理事件聲請更生，本院裁定如下：
    主  文
債務人林芷菱（身分證統一編號：Ｚ000000000）自民國一０一年
一月十日十六時起開始更生程序。
命司法事務官進行本件更生程序。
    理  由
一、按債務人不能清償債務或有不能清償之虞者，得依本條例所
    定更生或清算程序，清理其債務。又債務人對於金融機構因
    消費借貸、自用住宅借款、信用卡或現金卡契約而負債務，
    在聲請更生或清算前，應提出債權人清冊，以書面向最大債
    權金融機構請求協商債務清償方案，並表明共同協商之意旨
    。債務人與金融機構協商成立者，不得聲請更生或清算。但
    因不可歸責於己之事由，致履行顯有重大困難者，不在此限
    ，消費者債務清理條例第3 條、第151 條第1 項、第5 項定
    有明文。易言之，債務人對於金融機構因消費借貸、自用住
    宅借款、信用卡或現金卡契約而負債務，有不能清償或有不
    能清償之虞者，於本條例施行後，曾與最大債權金融機構協
    商成立，或於本條例施行前，曾依金融主管機關協調成立之
    中華民國銀行公會會員，辦理消費金融案件無擔保債務協商
    機制與金融機構成立協商者，均不得依本條例聲請更生或清
    算程序，惟如有本條例第151 條第5 項但書所列之不可歸責
    於己之事由，致履行顯有重大困難之情形者，始例外得依本
    條例聲請更生或清算程序。又本條例第151 條第5 項增訂毀
    諾條款之立法理由，乃在避免債務人任意毀諾已成立之協商
    ，濫用更生或清算之債務清理程序，因此條文所指「因不可
    歸責於己之事由，致履行顯有重大困難者」之解釋，自應從
    債務人是否構成任意毀諾情事，即有無濫用債務清理權而為
    認定。而對於債務人於成立協商後，其經濟狀況未見改善，
    甚至持續惡化，如不許其聲請更生或清算而仍強令其須依協
    商方案繼續履行，即不符本條例更生或清算程序乃在幫助陷
    於經濟上困境之債務人，得藉由更生或清算程序走出經濟困
    境而得重建更生之立法意旨。再按法院開始更生程序之裁定
    ，應載明其年、月、日、時，並即時發生效力。次按法院裁
    定開始更生或清算程序後，得命司法事務官，進行更生或清
    算程序，必要時，得選任律師、會計師或其他適當之自然人
    或法人一人為監督人或管理人，消費者債務清理條例第45條
    第1 項、第16條第1 項亦分別定有明文。
二、本件聲請意旨略以：聲請人即債務人負欠金融機構債務合計
    達新臺幣（下同）2,246,941 元，前因不能清償債務情事，
    曾於民國96年1 月間與台新國際商業銀行股份有限公司（下
    稱台新銀行）成立銀行公會債務協商還款協議，約定自96年
    2 月起，分80期，年利率為5.88%，於每月10日清償12,027
    元。惟該等協商還款條件並未包含台東區中小企業銀行之76
    萬元債務（現由澳盛銀行股份有限公司承受），因之聲請人
    每月除繳納12,027元協商款項外，尚須另償還12,071元予台
    東區中小企業銀行。惟當時聲請人每月收入僅約35,579元，
    且與配偶離異，又獨力扶養未成年子女2 人，每月需支出房
    租6,000 元、伙食費4,500 元、水、電、瓦斯費1,421 元、
    第四台收視費525 元、電話費543 元、交通費1 千元、其他
    清潔用品及家庭用具支出500 元、對母親之扶養費2,000 元
    、小孩扶養費3,000 元，共計19,489元，故已無法負擔上開
    協商款項，遂於繳納2 期協商款項後毀諾，實非可歸責於己
    。且聲請人於100 年10月間已因業務緊縮而遭公司裁員，現
    每月領取失業救濟金15,960元，名下又無財產，已不能清償
    所欠債務。又聲請人無擔保或無優先權之債務總額未逾1 千
    2 百萬元，復未經法院裁定開始清算程序或宣告破產，爰依
    法聲請更生等語。
三、經查，聲請人前因負欠金融機構之債務不能清償，於96年2
    月依「中華民國銀行公會會員辦理消費金融案件無擔保債務
    協商機制」與台新銀行達成協議，自96年1 月起，分80期，
    年利率5.88% ，於每月10日清償12,027元；前開協商還款條
    件並未包含台東區中小企業銀行之76萬元債務，故聲請人每
    月須另償還12,071元予台東區中小企業銀行；嗣聲請人還款
    2 期後，於96年4 月間毀諾。且聲請人所負欠金融機構之債
    務合計為2,246,941 元，含合作金庫商業銀行股份有限公司
    53,653元、花旗（台灣）銀行股份有限公司90,913元、澳盛
    銀行股份有限公司76萬3 千元、萬泰銀行股份有限公司20萬
    元、台新銀行92,000元、大眾銀行股份有限公司66,375元、
    日盛銀行股份有限公司21萬4 千元、臺灣銀行股份有限公司
    24,000元、中國信託銀行股份有限公司743,000 元等事實，
    有聲請人之債權人清冊、財團法人金融聯合徵信中心查詢
    當事人綜合信用報告回覆書、債務協商還款協議書、債務協
    商繳款協議、無擔保還款計畫、台東區中小企業銀行法務執
    行通知書、臺灣銀行100 年12月19日民事聲請狀等附卷可稽
    ，足堪認定。
四、次查，聲請人名下之財產並無財產，於96年間在力特光電科
    技股份有限公司任職，平均每月所得為36,240元（計算式：
    96年度之所得總得434,874 元÷12個月＝36,240元，元以下
    四捨五入）；嗣更換工作並於100 年10月間因業務緊縮而遭
    公司裁員，自陳現每月領取失業救濟金15,960元等情，則有
    聲請人所提出之財產歸屬資料清單、96年度綜合所得稅各類
    所得資料清單、勞工保險被保險人投保資料明細表、展觸光
    電科技股份有限公司員工資遣通知書，並經債權銀行於本院
    100 年12月26日訊問期日到庭而不為爭執，亦堪認信實。且
    查，聲請人主張每月需支出房租、生活必要支出及母親、子
    女扶養費合計19,489元，其中房租6,000 元，以及包含伙食
    費、水電瓦斯費、第四台收視費、電話費、交通費、清潔用
    品及家庭用具費用之8,489 元生活必要支出部分，業據聲請
    人提出房屋租賃契約書、水電費通知及收據、電信服務費收
    據、油品支出統一發票為證，而本院參酌目前社會一般經濟
    狀況、一般人日常生活所需之費用等情事，認聲請人所主張
    自己及其應扶養之人之每月必要生活支出列計約19,489元，
    已屬克儉，應可採信。基上所述，以聲請人96年毀諾時之每
    月36,240元工作收入，於負擔最大債權銀行台新銀行所提出
    80期、年利率5.88% 、每月清償12,027元之協商還款條件後
    ，所餘已不足另行償還負欠台東區中小企業銀行之每月清償
    款12,071元，又須同時支出前揭其每月所需生活必要費用及
    扶養費，自足認定本件聲請人乃因非可歸責於己之事由而於
    還款兩期後毀諾。又聲請人名下別無其他財產，於100 年10
    月間已因業務緊縮而遭公司裁員，目前每月僅領取失業救濟
    金15,960元，已難以維持自己及待其扶養之人每月最低生活
    水準，自更無所餘可得清償上開債務甚明。此外，本件又查
    無聲請人有消費者債務清理條例第6 條第3 項、第8 條或第
    46條各款所定駁回更生聲請之事由存在。從而，本件聲請人
    聲請更生，揆諸首揭法律規定及說明，洵屬有據，應予准許
    。
五、爰裁定如主文。
中    華    民    國  100     年    12    月    30    日
              民事第二庭    法  官  張震武
上列正本證明與原本無異
不得抗告
附記：本件業已裁定開始更生程序，債權人不論有無執行名義，
      非依更生程序，不得行使其權利；債務人亦不對有優先權
      以外之債權人再為任何清償行為。
中    華    民    國  100     年    12    月    30    日
                            書記官  顏伯儒